【裁判字號】    92,自,8
【裁判日期】    920718
【裁判案由】    詐欺等
【裁判全文】
臺灣嘉義地方法院刑事裁定                              九十二年度自字第八號
    自  訴  人  甲○○
    被      告  乙○○
右列被告因詐欺案件，經自訴人提起自訴，本院裁定如左：
    主  文
自訴駁回。
    理  由
一、按法院或受命法官於自訴案件第一次審判期日前訊問及調查結果，如認為案件有
    刑事訴訟法第二百五十二條至第二百五十四條之情形者，得以裁定駁回其自訴，
    此於同法第三百二十六條第三項定有明文。
二、自訴意旨略以：自訴人甲○○養鴿約已二十餘年，為求優良血統賽鴿，於民國（
    下同）八十九年十二月間，以新台幣（下同）二十八萬元代價，向沈恆生購買雄
    、雌鴿子一對，雙方約定雄鴿須為比利時凡諾本氏所飼比賽冠軍鴿（腳環號碼：
    八五─0000000號，下稱冠軍鴿）之直子（即直系子鴿），雌鴿亦須為前
    揭冠軍鴿之兄弟姊妹鴿之直子，且該雌、雄鴿必須是在比利時所出生，並必能作
    育子鴿等條件；一個月後，沈恆生將如附表編號一所示雄鴿、編號二所示雌鴿（
    下稱編號一、編號二鴿子，均含血統書一紙）交付予自訴人，並為血統、出生地
    及生育能力均合乎約定條件之保證，自訴人則先後交付十六萬元與十二萬元予沈
    恆生，並應沈恆生要求，加付一萬五千元之航空運費；嗣於九十年二、三月間，
    自訴人確定編號一雄鴿無法作育，沈恆生乃於九十年五、六月間，將如附表編號
    三所示雄鴿一隻（下稱編號三鴿子，附血統書一紙）追補予自訴人，並加收九萬
    元（編號一鴿子未取回），沈恆生且稱編號三鴿子係其新自比利時所進口者；詎
    一、二個月過後，編號三鴿子仍無法作育，沈恆生因不同意自訴人之退費要求，
    故將如附表編號四、五所示之鴿子二隻（下稱編號四、編號五鴿子，均附血統書
    ）追補予自訴人，且保證該二隻鴿子係新自國外出生而進口，並向自訴人加收航
    空運費一萬元。之後，於九十年九月間，自訴人經友人告知編號四、五鴿子之出
    生地為臺灣，並非國外，且進而發現沈恆生所保證之前揭鴿子之血統、出生地及
    生育能力等事項均屬虛偽，始知受騙，惟經多方聯絡，沈恆生均置之不理，令自
    訴人訴求無門；又前揭五隻鴿子皆係沈恆生自乙○○處取得，沈、康二人在前揭
    過程中，顯然串謀詐騙自訴人，故自訴人在乙○○依本件證人身分為沈恆生作證
    後，追加乙○○為被告；因認沈恆生與乙○○涉有共同詐欺取財罪嫌云云。
三、按犯罪事實應依證據認定之，無證據不得推定其犯罪事實，刑事訴訟法第一百五
    十四條定有明文。再認定不利於被告之事實，須依積極證據，苟積極證據不足為
    不利於被告事實之認定時，即應為有利於被告之認定，更不必有何有利之證據，
    最高法院三十年上字第八一六號判例可資參照。
四、經查：
  (一)同案被告沈恆生所涉前揭詐欺取財罪嫌，業經本院於九十二年七月十七日，以判
    決判處沈恆生無罪在案，有判決書一份在卷可稽；且自訴人與沈恆生就前揭五隻
    鴿子之交易糾紛，兩相讓步，已成立民事上之和解，有和解書一紙附於本院卷可
    稽（見本院九十二年七月三日審判筆錄）等情；先為敘明。
  (二)其次，被告乙○○到庭陳稱：編號一、二及三鴿子是沈恆生之妻吳彩鳳向我買的
    ，編號二、三鴿子是我於西元一九九一年從比利時進口，編號一鴿子則為我於西
    元一九九四年從比利時進口，均非台灣出生的；編號一、三鴿子都是前揭冠軍鴿
    之同父同母直子，編號二鴿子也是前揭冠軍鴿之同父同母姊妹鴿等語甚明（見本
    院第五十頁），且有乙○○提出的編號一、二及三鴿子之血統書三張附卷可佐（
    見本院第五十五頁至第五十七頁），另有乙○○提出之出口編號一、二及三鴿子
    之比利時籍人士「Ｈｅｒｂｏｔｓ  Ｊｏ」出具之證明書一紙附卷足憑（見本院
    卷六十一頁），而自訴人亦承認沈恆生曾交付前揭三紙血統書，當時並無表示異
    議之情無訛，且自訴人復未舉證指出此等血統書與證明書有何虛偽詐騙之處，是
    認就編號一、二及三鴿子之血統及出生地等事項，並無詐偽自訴人之情事。至於
    自訴人雖稱前揭血統書與證明書乃係造假，並請求對文件具名人「Ｈｅｒｂｏｔ
    ｓ  Ｊｏ」之簽名筆跡進行鑑定云云，惟本院依肉眼判斷前揭文件之具名人之簽
    名皆屬相同，由形式觀察並無明顯不一致情形，且自訴人並未提供可堪信為真正
    之文件具名人之簽名，以供鑑定機關關查驗比對，是認自訴人此項聲請無理由，
    不予准許。
  (三)再次，乙○○到庭陳稱：因吳彩鳳向我說前三隻鴿子若無法作育，其將甚無保障
    ，而我又正好在拆整鴿舍，就把與前三隻鴿子有血緣關係之編號四、五鴿子寄給
    吳彩鳳等語在卷（見本院卷第五十三頁及第五十四頁），沈恆生復否認曾向自訴
    人為編號四、五鴿子是國外所出生而新近進口之保證，且自訴人於收受編號四、
    五鴿子時，亦曾收受血統書，而當時並未表示異議，又自訴人亦無法舉證指出此
    等血統書有何虛假之處，是難認沈恆生就編號四、五鴿子之血統及出生地等事項
    ，有何詐偽自訴人之情事。
  (四)又次，自訴人提出之嘉義縣布袋鎮農會九十年四月四日六萬元、九十年四月九日
    三萬元、九十年八月二十二日一萬元之匯款回條共三紙、自訴人九十一年八月五
    日、九十一年十月二十一日、九十一年十二月三十一日出具之郵局存證信函三份
    、沈恆生九十一年八月九日出具之郵局存證信函一份（以上見本院卷第十二頁至
    第二十一頁）等資料，均非以乙○○名義為之，無法證明與乙○○有何關涉，據
    此難認乙○○觸犯詐欺取財罪嫌。
  (五)另者，依自訴意旨所述，前揭五隻鴿子係自訴人向沈恆生所購，乙○○並未涉入
    交易過程，乙○○亦未與自訴人有任何之接觸，亦即自訴人與沈恆生間、沈恆生
    與乙○○間係屬獨立不同之買賣契約關係，且自訴人亦未舉證證明乙○○有何與
    沈恆生串謀詐騙之行為，是沈恆生與乙○○間，就前揭五隻鴿子之作育能力及有
    無收取航空運費等事項，成立何種內容之約定，實與乙○○無涉，難信乙○○有
    何詐騙自訴人情事。
五、綜上所述，自訴人既無法提出乙○○有何施用詐術欺騙之行為，此外，復查無其
    他積極確切之證據足資證明乙○○有詐欺之犯行，其犯罪嫌疑自有不足，揆諸首
    揭規定，本件自訴應予裁定駁回。
據上論斷，應依刑事訴訟法第三百二十六條第三項、第二百五十二條第十款，裁定如
主文。
中      華      民      國     九十二    年      七    月      十八     日
                                      臺灣嘉義地方法院刑事第一庭
                                            法  官  盧  鳳  田
右正本證明與原本無異。
如不服本裁定，應於裁定送達後五日內向本院提出抗告狀（應附繕本）。
中      華      民      國     九十二    年      七    月      十八     日
                                            書記官  林  秀  惠
附表：
┌──┬─────────────┬┬──┬─────────────┐
│編號│ 鴿子（腳環編號）         ││編號│ 鴿子（腳環編號）         │
├──┼─────────────┤├──┼─────────────┤
│1   │雄鴿一隻（00-0000000號）  ││4   │雌鴿一隻（00-000000號）   │
├──┼─────────────┤├──┼─────────────┤
│2   │雌鴿一隻（00-0000000號）  ││5   │雌鴿一隻（00-000000號）   │
├──┼─────────────┤├──┴─────────────┘
│3   │雄鴿一隻（00-0000000號）  ││
└──┴─────────────┴┘


司法院資訊處製作；財團法人民間司法改革基金會備份。
